Inventaris van het archief van het Ministerie van Binnenlandse Zaken: Bureau Statische Archieven Overzeese Rijksdelen, 1925-1980
Nationaal Archief, Den Haag
Ministerie van Binnenlandse Zaken: Sectie Statische Archieven Overzeese Rijksdelen (SAOR)
BiZa / SAOR
1925-1980
K23712
1.20 meter; 58 inventarisnummers.
Normale geschreven, getypte en gedrukte documenten, geen bijzondere handschriften.
Nationaal Archief, Den Haag
Ministerie van Binnenlandse Zaken / Afdeling Financiële en Administratieve Zaken / Sectie Statische Archieven Overzeese Rijksdelen
Het archief bevat stukken in verband met beheer, gebruik en onderzoek in de statische archieven van het voormalige Ministerie van Zaken Overzee, waaronder stukken inzake het archiefonderzoek van de Stuurgroep en de Coördinatiegroep Optreden Nederlandse Militairen in Indonesië 1945-1950 (De Commissie-Fasseur).
Archiefvorming
Geschiedenis van het archiefbeheer
Het beheer van de Statische Archieven Overzeese Rijksdelen (SAOR) werd na de opheffing van het Ministerie van Zaken Overzee in 1959 uitgevoerd door het Directoraat-Generaal voor Nederlands Westelijk-Guinea van 1959 - 1962, daarna door de Directie Afwikkelingszaken Westelijk-Guinea, 1962 - 1963, en vervolgens door de Afdeling Financiële en Administratieve Zaken, allen ressorterende onder het Ministerie van Binnenlandse Zaken.
De verwerving van het archief
Het archief is krachtens bepalingen van de Archiefwet overgebracht.
Inhoud en structuur van het archief
2.04
Selectie en vernietiging
De omvang van dit archief was bij aanvang van de bewerking 4,250 meter.
De stukken betreffende verzoeken tot inzage zijn afgescheiden ter vernietiging en beslaan 2,875 meter.
Bij de selectie zijn de volgende selectielijsten gebruikt:
Selectielijst voor de neerslag van de handelingen van de minister van Binnenlandse Zaken en Koninkrijksrelaties en de onder hem ressorterende actoren op het beleidsterrein Voorlichting van de Rijksoverheid, over de periode 1978 – heden, gepubliceerd in de Staatscourant, dd. 14 juni 2007, nr. 112.
Selectielijst voor de neerslag van de handelingen van de minister van Binnenlandse Zaken en Koninkrijksrelaties en de onder hem ressorterende actoren op het beleidsterrein Bestuurlijke en Financiële Organisatie lagere overheden over de periode 1945 – heden, gepubliceerd in de Staatscourant, dd. 30 januari 2007, nr. 21.
Het te bewaren bestand bedraagt na de selectie 1,375 meter.
Aanwijzingen voor de gebruiker
Openbaarheidsbeperkingen
Deels openbaar, deels beperkt openbaar (A).
Materiële beperkingen
Aanvraaginstructie
Openbare archiefstukken kunnen online worden aangevraagd en gereserveerd. U kunt dit ook via de terminals in de studiezaal van het Nationaal Archief doen. Om te kunnen reserveren dient u de volgende stappen te volgen:
U maakt een profiel aan op www.gahetna.nl, en logt vervolgens in
Via de archiefinventaris (alleen de beschrijvingen met rode nummers) selecteert u het gewenste archiefstuk door op de knop 'Reserveren' te klikken
In het volgende scherm geeft u aan op welke dag u het archiefstuk wilt inzien
Indien u zich bevindt in de studiezaal en een tafelnummer heeft ontvangen kunt u dit nummer vermelden. Als u geen tafelnummer heeft kunt u tafelnummer 777 laten staan
Vervolgens bevestigt u uw reservering door deze te versturen.
Verwant materiaal
Beschikbaarheid van kopieën
Verwante archieven
2.10.54 - Ministerie van Koloniën en taakopvolgers, 1945 - 1963
Beschrijving van de series en archiefbestanddelen
- Toegangen, 1.1
  - Inhoudsopgaven van diverse dossiers en archiefbescheiden inzake overzeese gebiedsdelen., 1941 - 1967; 1; pak
    Oude code: -4.07.353.221
  - Inhoudsopgave van archiefbescheiden van de Hoge Commissaris der Nederlanden in Djakarta., 1952; 2; stuk
  - Inhoudsopgave van het Geheim archief met een toelichting op de Geheime Registratuur en opgaven van diverse geheime dossiers., 1960; 3; omslag
  - Inhoudsopgave van de archiefbescheiden van de Zuid-Pacific Commissie; samenstelling, doel en werkwijze van deze commissie., 1962; 4; omslag
  - Inventaris en dossierregister van de archiefbescheiden van de Stichting Geologisch Onderzoek Nederlands Nieuw-Guinea., [1962]; 5; omslag
  - Overzichten en inventarissen van diverse afzonderlijke archieven die overgebracht zijn vanuit Nieuw-Guinea., 1964 - 1966; 6; omslag
  - Index van de archiefbescheiden van Afdeling X (Documentatie); overzicht van dossiers uit Nederlands-Indië over de periode 1942 - 1944; overzicht van het Londens archief inzake gegevens betreffende personen en maatschappijen; overzicht van telegrammen en mailrapporten uit de periode 1941 - 1945., [1969]; 7; omslag
  - Overzicht van geheime dossiers nummer 1-42.000., [1969]; 8; pak
    Overzicht geeft alleen nummers weer en soms data.
  - Overzicht van niet-geheime dossiers nummer 1-42.000., [1969]; 9; pak
    Overzicht geeft alleen nummers en data weer.
  - Overzicht van geheime dossiers, alfabetisch geordend., [1969]; 10; omslag
  - Register van ingekomen kabinetsstukken over de periode 1949 - 1955., [1969]; 11; omslag
  - Dossierinventaris inzake het archiefonderzoek naar het optreden van Nederlandse militairen in Indonesië in de periode 1945 - 1950., [1969]; 12; omslag
  - Dossierinventaris inzake de Statische Archieven Overzeese Rijksdelen, 1925 - 1980., 13; omslag
  - Dossierinventaris inzake wetenschappelijke onderzoekers naar de SAOR-archieven over de periode 1940 - 1981., 14; omslag
- Ordening, 1.2
  - Aantekeningen inzake de archiefordening van diverse onderwerpen met betrekking tot Indonesië en Nieuw-Guinea., 1961; 15; omslag
  - Rapport inzake de archieven van het voormalige Ministerie van Zaken Overzee., 1961; 16; stuk
  - Registratuurplan van het Ministerie van Overzeese Rijksdelen., 1961; 17; pak
    In tweevoud.
  - Stukken betreffende overdracht van archiefbescheiden aan ministeries volgens het herkomstbeginsel., 1974 - 1977; 18; omslag
  - Registratuurplan en een voorlopig registratuurplan ten behoeve van het archief van het Ministerie van Overzeese Rijksdelen., z.d.; 19; omslag
- Vernietiging, 1.3
  - Stukken betreffende de vernietiging van archiefbescheiden van het Ministerie van Koloniën., 1925 - 1980; 20; pak
  - Informatie en overzichten van de vernietiging van archiefbescheiden inzake aanschaffing van goederen met betrekking tot Nieuw-Guinea., 1980; 21; omslag
- Openbaarheid, onderzoek en gebruik, 1.4
  - Politiek overleg inzake de openbaarheid van de archieven ten behoeve van de geschiedschrijving., 1954 - 1968; 22; pak
  - Overzichten van de voor dr. M. Boon op te sporen archiefstukken voor een historisch onderzoek naar de periode 1945-1950 in Indonesië., 1963; 23; omslag
  - Stukken betreffende schenkingen van archiefbescheiden aan diverse organisaties., 1967 - 1970; 24; omslag
  - Stukken betreffende het al dan niet aan derden beschikbaar stellen van archiefbescheiden over de periode 1945-1949., 1967 - 1978; 25; omslag
  - Stukken betreffende het gebruik van de uit Indonesië overgebrachte archieven van de Netherlands Forces Intelligence Service en de Centrale Militaire Inlichtingendienst (NEFIS/CMI)., 1967 - 1979; 26; pak
  - Stukken betreffende het historische onderzoek naar krijgsverrichtingen in Nederlands Nieuw-Guinea 1945-1954, door drs. J.F.A. van der Schoor, majoor b.d., 1968 - 1971; 27; omslag
  - Stukken betreffende het archiefonderzoek van de Stuurgroep en de Coördinatiegroep Optreden Nederlandse Militairen in Indonesië 1945-1950., 1969; 28-40; 5 pakken en 8 omslagen
    - Instelling en taken van de Coördinatiegroep Indonesië 1945 - 1950 optreden Nederlandse militairen in Indonesië 1945-1950 en vergaderverslagen van de Coördinatiegroep., 28
      Oude code: 07.353.221
    - Vergaderverslagen van de Stuurgroep 1945 - 1950, overzicht van mogelijk begane excessen, aangetroffen in verschillende archieven., 29
      Bevat een rapport Archiefonderzoek betreffende excessen, begaan door Nederlandse militairen in het voormalig Nederlands-Indië in de periode 1945 - 1950 van 14 april 1969.
    - Samenstelling van de lijsten van de bij de ministeries gevonden archiefbescheiden, geordend volgens het "systeem Fasseur"., 30
    - Overzichten van archiefbescheiden van het Ministerie van Binnenlandse Zaken., 31; pak
    - Rapporten van het Ministerie van Justitie inzake het optreden van Nederlandse eenheden op Zuid-Celebes, militaire excessen en militaire rechtspraak in Indonesië., 32; pak
    - Informatie van een aantal ministeries inzake het archiefonderzoek van de Coördinatiegroep Indonesië 1945-1950., 33; pak
    - Nota betreffende het archiefonderzoek naar gegevens omtrent excessen in Indonesië., 34; pak
      Openbaarheid beperkt tot 1 januari 2026
    - Notitie inzake informatie over de Commissie van Negen Mannen en een notitie inzake het psychologisch klimaat waarin de Nederlandse soldaat in de jaren 1945-1949 opereerde., 35
    - Ontwerpnota aan de Tweede Kamer inzake excessen van Nederlandse militairen begaan in Indonesië in de periode 1945-1950., 36; pak
    - Overzicht van de parlementaire behandeling inzake het optreden van Nederlandse militairen., 37
    - Codeberichten en correspondentie van de Nederlandse ambassadeur te Djakarta inzake reacties van Indonesië op het excessenrapport., 38
    - Krantenartikel waarin werd gesuggereerd dat zich iets 'binnenkamers' had afgespeeld inzake het onderzoek naar eventuele excessen in Indonesië, met bijlagen., 39
    - Tijdschrift- en krantenartikelen en teksten van radio- en televisie uitzendingen inzake eventuele excessen begaan door Nederlandse militairen., 40
- Overige zaken betreffende archiefbeheer, 1.5
  - Stukken betreffende een overzicht van de Memories van Overgave van Nederlands-Indië vanaf 1900., 1957 - 1967; 41; omslag
    Met als bijlage: een verzameling bijbladen op het Staatsblad van Nederlandsch-Indië betreffende memories van overgave, 1849-1940.
  - Stukken betreffende de overdracht van de archieven van het voormalige Ministerie van Zaken Overzee aan het Algemeen Rijksarchief., 1959 - 1975; 42; omslag
  - Stukken betreffende uitlening, teruggave en kopiëring van Memories van Overgave aan en door het Koninklijk Instituut voor de Tropen., 1967 - 1968; 43; omslag
    Bevat kopiën van retro-acta uit 1930, 1931en 1957.
  - Stukken betreffende buitenlandse aanvragen om stukken uit archieven van het Ministerie van Zaken Overzee te mogen inzien die zich al dan niet in Nederland bevinden., 1968 - 1974; 44; omslag
  - Stukken betreffende de overdracht van archiefbescheiden aan diverse instanties en ministeries., 1969 - 1978; 45; omslag
  - Stukken betreffende kamervragen inzake het al dan niet mogen inzien van archieven door de Commissie van Overleg Zuid-Molukkers-Nederlanders (Commissie Kobben)., 1977 - 1978; 46; omslag
- Correspondentie en rapporten, 1.6
  - Rapport inzake de archieven van het voormalige Ministerie van Zaken Overzee, opgesteld door P. Nienhuis, hoofdregistrator voor de Sectie Nederlands Nieuw-Guinea van het Bureau Post- en Archiefzaken van het Ministerie van Binnenlandse zaken., 1961; 47; stuk
  - Correspondentie en rapporten betreffende het archief van het kantoor voor Bevolkingszaken in Nieuw-Guinea., 1963 - 1971; 48; pak
  - Correspondentie inzake het archiefbeheer van semi-statische en statische archieven van de Statische Archieven Overzeese Rijksdelen (SAOR)., 1966 - 1968; 49; pak
    Bevat jaarverslag van de Afdeling Post- en Archiefzaken van het Ministerie van Binnenlandse Zaken, 1967.
  - Rapport "De Nederlandse strijdkrachten in Nieuw-Guinea", vervaardigd in opdracht van de Verenigde Chefs van Staven., 1968 - 1969; 50-51; 2 stukken
    - Deel 2: De politieke ontwikkelingen van 1945 tot 1962', een studie door de historische secties der drie Krijgsmachtonderdelen onder redactie van het Bureau Maritieme Historie, 1968, 50
    - Deel 3: De landstrijdkrachten van januari 1945 tot maart 1955. Boek I: De landstrijdkrachten in de periode van januari 1945 tot 20 december 1949', een studie door de historische secties der drie Krijgsmachtonderdelen onder redactie van het Bureau Maritieme Historie, 1969, 51
- Organisatie, 1.7
  - Overzicht van de geschiedenis, de organisatie en de taak van het Ministerie van Koloniën en de daaruit ontstane ministeries tot aan de opheffing in 1959., 1953 - 1967; 52; omslag
    Met retro-acta inzake het adat-recht in Indonesië uit 1894-1909.
  - Stukken betreffende een onderzoek naar de verblijfplaats van archieven inzake het Nieuw-Guinea - beleid in de periode 1950-1962., 1965 - 1967; 53; omslag
- Bibliotheek en documentatie, 1.8
  - Overzicht van codetelegrammen inzake diverse gebeurtenissen in Indonesië., 1945 - 1963; 54; omslag
  - Rapport Taak en Functionele Plaats van de Bibliotheken van het Voormalige Ministerie van Koloniën., 1959; 55; stuk
  - Inventarisatie en overdracht van de bibliotheken van het voormalige Ministerie van Koloniën en Ministerie van Zaken Overzee aan diverse instanties., 1960 - 1970; 56; omslag
    Bevat Rapport 'Taak en Functionele Plaats van de Bibliotheken van het Voormalige Ministerie van Koloniën'.
  - Lijst van openbare mailrapporten met betrekking tot Nieuw-Guinea uit de periode 1921-1941 en 1946-1948., [1961]; 57; omslag
  - Overzichten van het Documentair archief., [1972]; 58; omslag